---
title: "Diagnóstico de conteo electoral"
output:
  html_document:
    toc: true
    toc_depth: 2
    theme: flatly
params:
  archivo: "conteo.xlsx"
  hoja_nacional: 1
  hoja_distritos: 2
  tipo_votos_distritos: "contados"
  distritos_total_conocido: "25"
  total_validos_nacional: NA
  n_sim: 10000
  n_efectivo_max: 5000
  prob_corte: 0.995
  margen_pendiente: 0.03
---

```{r setup, include=FALSE}
knitr::opts_chunk$set(echo = FALSE, warning = FALSE, message = FALSE)
source("funciones_eleccion.R")
datos <- leer_datos(
  archivo = params$archivo,
  hoja_nacional = params$hoja_nacional,
  hoja_distritos = params$hoja_distritos,
  tipo_votos_distritos = params$tipo_votos_distritos,
  distritos_total_conocido = parse_lista_distritos(params$distritos_total_conocido)
)
res <- analizar_eleccion(
  nacional = datos$nacional,
  distritos = datos$distritos,
  n_sim = params$n_sim,
  n_efectivo_max = params$n_efectivo_max,
  prob_corte = params$prob_corte,
  margen_pendiente = params$margen_pendiente,
  total_validos_nacional = params$total_validos_nacional
)
```

## Resultado general

```{r}
cat("**Estado:** ", res$diagnostico$estado[1], "\n\n")
cat(res$diagnostico$interpretacion[1])
```

## Validación contra total nacional de votos válidos

```{r}
v <- res$validacion
tabla_validacion <- data.frame(
  Indicador = c(
    "Total nacional válido informado",
    "Total distrital estimado por la app",
    "Diferencia absoluta",
    "Diferencia porcentual",
    "Diagnóstico"
  ),
  Valor = c(
    formato_numero(v$total_validos_nacional),
    formato_numero(v$total_distrital_estimado),
    formato_numero(v$diferencia_absoluta),
    formato_pct(v$diferencia_pct),
    v$advertencia
  )
)
knitr::kable(tabla_validacion)
```

## Criterio de irreversibilidad matemática

Un resultado es matemáticamente irreversible cuando la ventaja acumulada del candidato líder sobre el total nacional ya contado es mayor que todo el voto pendiente. En dos candidaturas, la condición es:

\[
d \times p > 1-p
\]

donde \(p\) es el porcentaje contado y \(d\) es la diferencia entre el líder y el segundo sobre los votos ya contados.

```{r}
n <- res$nacional
tabla_nacional <- data.frame(
  Indicador = c(
    "Conteo nacional válido",
    "Líder",
    "Segundo",
    "Diferencia en voto contado",
    "Ventaja acumulada sobre total",
    "Pendiente nacional",
    "¿Matemáticamente irreversible?",
    "Conteo mínimo requerido para irreversibilidad",
    "Porcentaje que necesita el segundo en lo pendiente"
  ),
  Valor = c(
    formato_pct(n$conteo_pct),
    n$lider,
    n$segundo,
    formato_pct(n$diferencia_contada),
    formato_pct(n$ventaja_sobre_total),
    formato_pct(n$pendiente_total),
    ifelse(n$matematicamente_irreversible, "Sí", "No"),
    formato_pct(n$conteo_min_irreversible),
    formato_pct(n$pct_necesario_segundo_pendiente)
  )
)
knitr::kable(tabla_nacional)
```

## Proyección territorial estratificada al 100%

Si no se conoce el total final de votos por distrito, el programa estima:

\[
Total\ estimado_i = \frac{votos\ contados_i}{avance_i}
\]

\[
Pendientes_i = Total\ estimado_i - votos\ contados_i
\]

Si un distrito se declara como total conocido, usa:

\[
votos\ contados_i = Total_i \times avance_i
\]

```{r}
t <- res$territorio$resumen
tabla_territorio <- data.frame(
  Indicador = c(
    "Avance ponderado distrital",
    "Votos contados",
    "Total final estimado",
    "Votos pendientes estimados",
    "K final estimado al 100%",
    "R final estimado al 100%",
    "Diferencia final estimada",
    "K esperado entre votos pendientes",
    "R esperado entre votos pendientes"
  ),
  Valor = c(
    formato_pct(t$avance_ponderado_distrital),
    formato_numero(t$votos_contados),
    formato_numero(t$votos_totales_estimados),
    formato_numero(t$votos_pendientes_estimados),
    formato_pct(t$k_final_estimado_pct),
    formato_pct(t$r_final_estimado_pct),
    formato_pct(t$diferencia_final_estimado),
    formato_pct(t$k_pendiente_esperado_pct),
    formato_pct(t$r_pendiente_esperado_pct)
  )
)
knitr::kable(tabla_territorio)
```

```{r fig.width=8, fig.height=5}
d <- res$territorio$detalle
ggplot(d, aes(x = reorder(distrito, pendientes), y = pendientes)) +
  geom_col() +
  coord_flip() +
  labs(
    x = "Distrito",
    y = "Votos pendientes estimados",
    title = "Votos pendientes estimados por distrito"
  ) +
  theme_minimal()
```

## Estabilización estadística

```{r}
s <- res$simulacion$resumen
tabla_sim <- data.frame(
  Indicador = c(
    "Simulaciones",
    "Probabilidad K",
    "Probabilidad R",
    "K media final",
    "K intervalo 95%",
    "R media final",
    "R intervalo 95%"
  ),
  Valor = c(
    format(s$n_sim, big.mark = "."),
    formato_pct(s$prob_gana_k),
    formato_pct(s$prob_gana_r),
    formato_pct(s$k_pct_media),
    paste0(formato_pct(s$k_pct_p025), " - ", formato_pct(s$k_pct_p975)),
    formato_pct(s$r_pct_media),
    paste0(formato_pct(s$r_pct_p025), " - ", formato_pct(s$r_pct_p975))
  )
)
knitr::kable(tabla_sim)
```

```{r fig.width=8, fig.height=5}
m <- res$simulacion$muestras
ggplot(m, aes(x = k_pct)) +
  geom_histogram(bins = 40) +
  geom_vline(xintercept = 0.5, linetype = "dashed") +
  scale_x_continuous(labels = scales::percent) +
  labs(
    x = "Porcentaje final simulado de K",
    y = "Frecuencia",
    title = "Distribución simulada del resultado final de K al 100%"
  ) +
  theme_minimal()
```

## Datos nacionales válidos interpretados

```{r}
nac <- datos$nacional
nac$conteo_pct <- formato_pct(nac$conteo_pct)
nac$k_pct <- formato_pct(nac$k_pct)
nac$r_pct <- formato_pct(nac$r_pct)
knitr::kable(nac)
```

## Detalle distrital

```{r}
detalle <- res$territorio$detalle
detalle_mostrar <- data.frame(
  Distrito = detalle$distrito,
  `Tipo fila` = detalle$tipo_votos_fila,
  `Votos reportados en Excel` = round(detalle$votos_reportados),
  `Votos contados` = round(detalle$votos_contados),
  `Total final estimado` = round(detalle$votos_totales_estimados),
  `Votos pendientes estimados` = round(detalle$pendientes),
  Avance = formato_pct(detalle$avance),
  `K actual distrito` = formato_pct(detalle$k_share),
  `R actual distrito` = formato_pct(detalle$r_share),
  `K final estimado distrito` = formato_pct(detalle$k_final_estimado / (detalle$k_final_estimado + detalle$r_final_estimado)),
  `R final estimado distrito` = formato_pct(detalle$r_final_estimado / (detalle$k_final_estimado + detalle$r_final_estimado))
)
knitr::kable(detalle_mostrar)
```
